臺灣高等法院交通事件裁定            100年度交抗字第766號
抗  告  人
即受處分人  黃馗雅
上列抗告人因違反道路交通管理處罰條例案件，不服臺灣板橋地
方法院，中華民國100年6月8日所為裁定（100年度交聲字第1476
號），提起抗告，本院裁定如下
    主  文
抗告駁回。
    理  由
一、原裁定意旨略以：抗告人即受處分人（下稱受處分人）黃馗
    雅於民國100年2月24日10時35分許，駕駛車牌號碼7121-DX
    號自小客貨車，行經臺北市○○○路與大業路口時左轉，因
    有「不依標誌標線號誌指示（直行箭頭綠燈左轉）」之違規
    行為，違反道路交通管理處罰條例第48條第1項第2款規定，
    經警當場掣單舉發，原處分機關（交通部公路總局臺北區監
    理所）乃於100年4月11日裁處受處分人罰鍰新臺幣（下同）
    600元，並依道路交通管理處罰條例第63條第1項第1款（裁
    決書漏載第1款）記違規點數1點，因受處分人上開違規事實
    屬實，原處分機關所為上揭裁處並無不當，因而裁定駁回受
    處分人之異議等語。
二、抗告意旨略以：當時燈號並未限制左轉，且對向亦無來車，
    何以限制受處分人左轉，伊所請求者係合法之用路權。本件
    員警檢舉伊違規，係設陷阱、拼業績並欺騙用路人，實有未
    恰云云。
三、經查：
  (一)受處分人於上揭時地，因駕駛上開自小客貨車經警認有「不
    依標誌標線號誌指示（直行箭頭綠燈左轉）」之違規行為，
    而逕行舉發後，經原處分機關以受處分人違反道路交通管理
    處罰條例第48條第1項第2款之規定，裁處罰鍰600元，並依
    同條例第63條第1項第1款（裁決書漏載第1款）規定，記違
    規點數1點等情，有交通部公路總局臺北區監理所100年4 月
    11日以北監自裁字第裁40-AEZ138582號違反道路交通管理事
    件裁決書在卷可稽。
  (二)受處分人於聲明異議狀及抗告狀時自承其確於前揭時間，駕
    駛上開自小客貨車，行經臺北市○○○路與大業路口時左轉
    中央北路一情不諱（原審卷第6頁、本院卷第5頁）。其雖另
    以前揭情詞置辯，惟按在無其他標誌、標線禁制或指示下，
    圓形綠燈表示准許車輛直行或左、右轉，箭頭綠燈表示僅准
    許車輛依箭頭指示之方向行駛，道路交通標誌標線號誌設置
    規則第206條第1款、第2款定有明文。本件舉發當時之交通
    號誌運作情形為：該路口設定時制採「北向遲閉2時相」運
    作，第一時相為大業路南北雙向直行及右轉（含直行及右轉
    綠箭頭）；第二時相為大業路南往北直行、右轉及左轉暨中
    央北路西往南紅燈右轉（含直行、右轉及左轉綠箭頭）；第
    三時相為中央北路東西雙向通行。受處分人如欲在該路口左
    轉，自僅得在第二時相時左轉，有臺北市交通管制工程處10
    0年6月8日北市交工控字第10030794600號函及原審100年6月
    8日電話紀錄各1紙在卷足憑（原審卷第20至22頁）。受處分
    人駕駛上開自小客貨車於前揭路口未依號誌指示，逕自左轉
    ，當屬「不依標誌標線號誌指示（直行箭頭綠燈左轉）」之
    違規行為無誤。況道路交通標誌、標線、號誌之設置，係主
    管機關基於整體交通考量所為之縝密規劃，目的係為維護道
    路之秩序及安全，又道路主管機關本得於法令授權範圍內，
    基於權責對於各項行政措施為具體裁量、規劃，以求達成道
    路充分利用、維持交通秩序、保障道路使用人往來便利與安
    全之行政目的，且除有違背法令或明顯矛盾、錯誤外，司法
    機關亦不得涉入行政權核心領域，民眾對於行政機關具體行
    政措施如有意見，應先依循行政程序提出救濟、反應，非由
    民眾逕自審查認定是否遵守，倘任由民眾恣意認定有否設置
    不當或產生危險之虞，而自行斟酌是否遵守，不僅道路上所
    劃設標線或設置之標誌、號誌之公信力將無從建立，交通安
    全秩序亦無法維持，用路人之生命、財產及安全將失去保障
    。受處分人既為領有駕照之合格駕駛人，且自陳有20餘年之
    駕駛經驗，對上述交通規定應知悉或查詢相關法規規定並加
    以遵循，又道路交通管理處罰條例之立法目的乃為加強道路
    交通管理，維護交通秩序，確保交通安全，已如前述。依上
    開法律規定，汽車駕駛人行經有燈光號誌管制之路口不依號
    誌指示即屬違規，員警依法舉發，尚難認有何受處分人所稱
    任意取締之情事。是受處分人上開所辯，尚非可採。
四、綜上所述，原審以受處分人駕駛上開自小客貨車於前揭時地
    因有「不依標誌標線號誌指示（直行箭頭綠燈左轉）」之違
    規事實明確，認原處分機關依道路交通管理處罰條例第48條
    第1項第2款規定裁處罰鍰600元，並依同條例第63條第1項第
    1款（裁決書漏載第1款）規定記違規點數1點無誤，經核並
    無不當。受處分人執持前詞指摘原裁定為不當，為無理由，
    應予駁回。
據上論結，應依道路交通事件處理辦法第25條，刑事訴訟法第41
2條，裁定如主文。
中    華    民    國    100    年    7    月    19    日
                  刑事第二十一庭審判長法  官  周政達
                                      法  官  趙文
                                      法  官  楊力進
以上正本證明與原本無異。
不得再抗告。
                                      書記官  彭威翔
中    華    民    國    100    年    7    月    19    日